最高法院刑事判決　　　　　　　　　　　　　　　九十三年度台上字第三九六七號
　　上　訴　人　甲○○
　　選任辯護人　吳瑞堯律師
　　　　　　　　楊譜諺律師
右上訴人因違反槍砲彈藥刀械管制條例案件，不服台灣高等法院台中分院中華民國九
十年九月二十八日第二審判決（九十年度上訴字第一二八八號，起訴案號：台灣台中
地方法院檢察署九十年度偵字第六０八八號），提起上訴，本院判決如左：
    主  文
原判決撤銷，發回台灣高等法院台中分院。
    理  由
本件原判決認定：上訴人甲○○於民國八十五年間某日，在台中市第一廣場三樓某不
詳店名之模型店，以新台幣二千五百元之價格，購得機械性能良好，具殺傷力之改造
四五手槍一支（含彈匣一個，槍枝管制編號：0000000000號；係以仿ＣＯ
ＬＴ廠半自動手槍製造之玩具手槍，將其槍管內阻鐵拆除而成，以打擊底火《藥》引
爆子彈內火藥為發射動力），即未經許可持有之，並將之攜回台中縣太平市○○路八
十號四樓住處放置。嗣於九十年三月二十二日十八時許，經警在前址房間內沙發上，
當場查扣上開槍枝等情。因而維持第一審論處上訴人以未經許可，持有可發射子彈具
有殺傷力之改造四五手槍罪刑之判決，駁回上訴人之第二審上訴，固非無見。
惟按：客觀上為法院認定犯罪事實及適用法律基礎之證據，雖已調查而其內容尚未明
瞭者，即與未經調查無異，如遽行判決，仍屬應於審判期日調查之證據而未予調查之
違背法令。又槍砲彈藥刀械管制條例第十一條第一項所稱之「其他可發射金屬或子彈
具有殺傷力之各式槍砲」，係指除同條例第四條第一項第一款具體列名之各款槍砲以
外，其他具有可發射金屬或子彈之正常結構功能，而對人體具有殺傷力之槍砲而言。
原判決認定上訴人持有之前揭槍枝具有殺傷力，係以內政部警政署刑事警察局（下稱
刑事警察局）鑑驗通知書及其所附之統案實驗「槍枝殺傷力鑑驗說明」，為主要之憑
據。而依卷附之上開鑑驗通知書所載，扣案之槍枝並未經刑事警察局試射，該局僅說
明：「送鑑改造四五型手槍一支（槍枝管制編號0000000000）認係以仿Ｃ
ＯＬＴ廠半自動手槍製造之玩具手槍，將其槍管內阻鐵拆除而成，槍管為塑膠材質，
以打擊底火（藥）引爆子彈內之火藥為發射動力，機械性能良好，至於是否具殺傷力
，請卓參隨附之『槍枝殺傷力鑑驗說明』」等旨（見偵查卷第二十三頁）。然查每支
槍械之性能、品質未必均屬相同，得否以統案實驗之測試結果，作為判斷個案槍枝是
否具有殺傷力之證據，尚非全無疑義。又該「槍枝殺傷力鑑驗說明」雖記載：「依本
局（指刑事警察局）對同型式同材質之槍枝實驗結果，倘裝填子彈適當（即裝填底火
、適量火藥及金屬彈丸等，使成為適合送鑑槍枝擊發，構造完整之子彈），則其最具
威力之發射動能，均可達焦耳／平方公分以上，足以穿入人體皮肉層」等情。惟其
又稱：「槍枝材質部分如為塑膠，則於發射子彈時，因子彈之爆炸高壓，可能造成爆
裂；……惟其爆裂所造成之碎片，極易傷及持槍者」等語（見偵查卷第二十四頁）。
上訴人持有之改造四五手槍之槍管為塑膠材質（見上引刑事警察局鑑驗通知書），依
前揭「槍枝殺傷力鑑驗說明」，於發射子彈時，既極可能發生爆裂而傷及持槍者，則
該槍是否具有擊發子彈之正常結構及功能？自有加以究明之必要。原判決雖又以扣案
槍枝經再次送請刑事警察局鑑驗，據該局鑑驗後函復：「……另經以碳膠黏取該槍槍
管內壁之物質，以掃描式電子顯微鏡／Ｘ射線能譜分析法分析結果，同時檢出火藥射
擊殘跡特性金屬元素鉛（Ｐｂ）、銻（Ｓｂ）、鋇（Ｂａ）等成分。……」有該局九
十年八月三十一日（九十）刑鑑字第一七八六三一號函在卷可稽。該扣案之改造四五
手槍槍管內既有火藥射擊殘跡特性金屬元素，而其塑膠槍管亦無爆裂，有該槍扣案及
槍枝照片可證等由，資為其認扣案之改造四五手槍具有殺傷力無疑之依據（見原判決
第三頁第六行以下）。然卷附之上開刑事警察局九十年八月三十一日（九十）刑鑑字
第一七八六三一號函，另載有：「上述槍枝槍管內之綠色物質經鑑驗結果……無法研
判是否為射擊子彈後所殘留」等旨（見上訴卷第四十一頁），是該槍枝槍管內雖經檢
出「火藥射擊殘跡特性金屬元素」，但似尚不足據以推定該槍曾經射擊子彈；否則，
刑事警察局何以「無法研判是否為射擊子彈後所殘留」？實情究竟如何，顯然仍欠明
瞭。原判決未詳加調查釐清，遽為不利於上訴人之論斷，難謂無調查未盡及理由欠備
之違法。上訴意旨執以指摘，非無理由，應認原判決有撤銷發回之原因。
據上論結，應依刑事訴訟法第三百九十七條、第四百零一條，判決如主文。
中　　　華　　　民　　　國　　九十三　　年　　　七　　　月　　 三十 　　日
                              最高法院刑事第九庭
                                  審判長法官  林　增　福
                                        法官  邵　燕　玲
                                        法官  惠　光　霞
                                        法官  謝　俊　雄
                                        法官  蘇　振　堂
      右正本證明與原本無異
                                              書  記  官
中　　　華　　　民　　　國　　九十三　　年　　　八　　　月　　　五　　　日
                                                                   ｍ
